臺灣高雄地方法院民事判決
110年度訴字第1209號
原      告  江宣頴  

被      告  林純如  
訴訟代理人  蘇偉哲律師（法扶律師）
上列當事人間請求清償債務事件，本院於民國111年2月23日言詞
辯論終結，判決如下：
    主      文
被告應給付原告新臺幣58萬元，及自民國110年5月16日起至清償
日止，按週年利率百分之5計算之利息。
訴訟費用由被告負擔。
    事實及理由
一、原告主張：被告於民國108年3月間購買車牌號碼000-0000號營業用貨運曳引車（下稱系爭車輛），並靠行於訴外人永竟通運有限公司（下稱永竟公司）。其後被告以系爭車輛向訴外人日盛國際租賃股份有限公司（下稱日盛公司）申辦汽車貸款（下稱系爭貸款），而因系爭車輛為永竟公司所有，爰由永竟公司擔任借款人並以系爭車輛設定動產抵押，由伊、伊配偶邱筠芷及被告擔任連帶保證人，經簽訂動產抵押約定書，約定兩造及邱筠芷應自108年5月12日起至111年4月12日止，按月清償貸款本息新臺幣（下同）3萬500元，嗣日盛公司於108年4月12日撥款85萬元至永竟公司所有聯邦銀行000000000000號帳戶。詎被告自第1期起即未依約清償貸款本息，經日盛公司取回系爭車輛並出售，惟出售所得價金仍不足以清償貸款本息，伊迫於不得已，乃於109年3月10日匯款58萬元予日盛公司，用以清償系爭貸款本息餘額。系爭貸款之借款人實為被告，伊擔任連帶保證人為被告清償58萬元，依民法第749條規定，伊得請求被告如數償還等情，並聲明：如主文所示。
二、被告則以：系爭車輛乃訴外人陳綦昌經伊同意，而以伊之名
    義所購買，伊以自己名義向日盛公司辦理系爭貸款，亦係應
    陳綦昌之要求所為，應認實際借款人為陳綦昌，而非伊。又
    動產抵押約定書載明借款人為永竟公司，伊為連帶保證人，
    亦難以此而認伊為系爭貸款之實際借款人。系爭貸款之實際
    借款人為陳綦昌或永竟公司，原告主張伊為系爭貸款之實際
    借款人，而依民法第749條規定，請求伊償還58萬元，洵屬
    無據等語，資為抗辯，並聲明：原告之訴駁回。
三、本院之判斷：
㈠、系爭貸款之實際借款人為何人？
　⒈本件原告主張被告為系爭貸款之實際借款人，固為被告所否
    認，惟查，系爭車輛乃陳綦昌經被告同意，而以被告名義所
    購買，系爭貸款亦係被告同意以自己名義向日盛公司所借，
    業據被告陳明在卷（見本院卷二第28、29頁），且被告於本
    院高雄簡易庭108年度雄簡字第1515號確認本票債權不存在
    事件亦自承：系爭車輛之買方為伊，因伊有資金需求，故向
    日盛公司借款簽訂消費借貸契約等語（見本院卷二第42頁）
    ，可見系爭貸款確為被告向日盛公司所借。又日盛公司曾函
    復高雄地檢署，略謂：被告於108年3月間以靠行於永竟公司
    之系爭車輛，向伊公司辦理車輛分期付款業務，為求順利貸
    款，並邀集原告及邱筠芷擔任連帶保證人，伊公司復依被告
    之指示，於108年4月12日撥付85萬元至永竟公司於聯邦銀行
    五甲分行帳號000000000000號帳戶；前述貸款每期應付款項
    ，雙方並約定逐月自被告第一銀行大里分行帳號0000000000
    0內自動扣款等語（見臺灣高雄地方檢察署【下稱高雄地檢
    署】110年度偵緝字第311號卷第61至63頁），足見系爭貸款
    乃被告出面辦理，日盛公司就系爭貸款之撥付及清償事宜，
    亦均係依被告之指示為之，益見系爭貸款之實際借款人為被
    告。至被告雖以其係應陳綦昌之要求而出面貸款，且原告係
    受陳綦昌邀集並信賴陳綦昌，始擔任連帶保證人，辯稱實際
    借款人為陳綦昌云云，惟此縱令屬實，亦僅屬被告貸款及原
    告擔任連帶保證人之動機而已，對於判斷實際借款人為何人
    ，不生影響，要難以此逕認實際借款人為陳綦昌，是被告此
    部分所辯，並無可採。
　⒉被告復辯稱：動產抵押約定書所載借款人為永竟公司，伊僅
    係連帶保證人，尚不能以此而認伊為系爭貸款之實際借款人
    云云，並提出動產抵押約定書為證（見本院卷一第97頁）。
    觀諸動產抵押約定書固載明系爭貸款之債務人為永竟公司，
    而連帶保證人為兩造及邱筠芷，然系爭貸款實為被告出面向
    日盛公司辦理，並以原告及邱筠芷為連帶保證人一節，有前
    揭日盛公司函復內容足憑，被告於刑案偵查中亦自承：兩造
    及邱筠芷於動產抵押約定書簽名擔任系爭貸款之連帶保證人
    ，係因系爭貸款必須由永竟公司擔任債務人，兩造及邱筠芷
    僅能擔任連帶保證人，實際債務人為兩造及邱筠芷，與永竟
    公司無關等語（見高雄地檢署109年度他字第351號卷第4頁
    ），顯見上開記載係因作為系爭貸款擔保之系爭車輛已因靠
    行而登記為永竟公司所有，而僅能以永竟公司擔任借款人之
    故，自難以此形式上之記載，逕認實際借款人為永竟公司。
    則被告於本案審理中反於先前之陳述，辯稱永竟公司始為系
    爭貸款之實際借款人云云，即無可採。
　⒊從而，系爭貸款之實際借款人為被告，堪予認定。
㈡、原告請求被告償還58萬元本息，有無理由？
　⒈按保證人向債權人為清償後，於其清償之限度內，承受債權
    人對於主債務人之債權。但不得有害於債權人之利益。民法
    第749條定有明文。準此，保證人向債權人為清償或其他消
    滅債務之行為後，當然取代債權人之地位，得於其清償之限
    度內，行使原債權之權利，亦即，債權人對於主債務人之債
    權及其擔保物權，當然移轉於保證人，此之移轉屬於法定移
    轉，無須當事人之合意。
　⒉查系爭貸款之實際借款人為被告，業據前述，而原告於109年
    3月10日以連帶保證人之地位向日盛公司清償系爭貸款本息5
    8萬元，亦據原告提出匯款單為證（見本院卷一第21頁），
    並為被告所不爭執（見本院卷二第28頁），則原告依前揭規
    定，請求被告償還58萬元本息，即屬有據。至被告雖於109
    年4月1日與日盛公司以10萬元和解（見本院卷一第99頁），
    惟此對於原告已因清償而承受取得日盛公司對被告之債權，
    並無影響，併此敘明。
四、綜上所述，本件原告依民法第749條規定，請求被告給付其5
    8萬元及自支付命令送達翌日（即110年5月16日）起至清償
    日止，按週年利率百分之5計算之利息，為有理由，應予准
    許。
五、本件事證已臻明確，兩造其餘攻擊防禦方法及舉證，經審酌
    後均於判決結果不生影響，爰不一一論述，附此敘明。
六、據上論結，本件原告之訴為有理由，依民事訴訟法第78條，
    判決如主文。　　　
中　　華　　民　　國　　111 　年　　3 　　月　　16　　日
                  民事第二庭    法  官  林婕妤 　　
以上正本係照原本作成。
如對本判決上訴，須於判決送達後20日內向本院提出上訴狀。如
委任律師提起上訴者，應一併繳納上訴審裁判費。
中　　華　　民　　國　　111 　年　　3 　　月　　16　　日
                                書記官  林君燕